臺灣高雄地方法院刑事判決　　　　　　　96年度易字第1341號
公　訴　人　臺灣高雄地方法院檢察署檢察官
被　　　告　甲○○
　　　　　　己○○
　　　　　　乙○○
上列被告因重利案件，經檢察官提起公訴（96年度偵字第355 號
），嗣因被告就被訴事實為有罪之陳述，經本院合議庭裁定由受
命法官獨任依簡式審判程序審理，判決如下：
    主  文
甲○○、乙○○共同犯重利三罪，各處如附表一所示之刑，如易
科罰金，均以新臺幣壹仟元折算壹日，扣案如附表二所示之物均
沒收之。甲○○應執行有期徒刑陸月，乙○○應執行有期徒刑肆
月，如易科罰金，均以新臺幣壹仟元折算壹日，扣案如附表二所
示之物均沒收之。
己○○共同犯重利三罪，均累犯，各處如附表所示之刑，如易科
罰金，均以新臺幣壹仟元折算壹日，扣案如附表二所示之物均沒
收之。應執行有期徒刑陸月，如易科罰金，以新臺幣壹仟元折算
壹日，扣案如附表二所示之物均沒收之。
    事  實
一、甲○○、乙○○、己○○共同基於乘他人急迫貸以金錢而取
    得與原本顯不相當重利之犯聯絡意，自民國95年11月中旬起
    由甲○○在高雄地區發放以「臺新金控投顧」為名，對外自
    稱「放款專員許先生」，且以行動電話門號0000000000號為
    聯絡方式之名片，並在報紙分類廣告上刊登內容為可提供「
    票貼、小額借貸、證件貸款」等放款訊息，藉以從事現金放
    貸款項並收取重利，乙○○及己○○則負責向借款人收取利
    息，並於如附表一所示時間，趁曾梅菊、庚○○及戊○○等
    3 人因急需用錢而貸予金錢，以附表一所示之方式計算利息
    ，並先預扣如附表一所示之利息、保管費及油錢，另借款人
    須簽立借據、讓渡證書及面額數倍於借款金額之本票等以為
    擔保，本金則再另行還款，以此方式分別向各借款人收取月
    息107 分至122 分之利息，而獲得與原本顯不相當之重利，
    如借款人遲延還款，尚須繳交新臺幣（下同）500 元罰金。
    迄至95年12月22日，借款人丙○○已繳交3 期利息1 萬
    2,000 元，又須再繳交遲延罰款，因已無力償還向警方報案
    ，為警於同年月23日下午5 時30分許，趁丙○○與甲○○3
    人約定交付利息之際，在高雄市左營區○○○路615 號前當
    場查獲甲○○等3 人，並扣得丙○○等借款人所有供擔保所
    用之借據3 紙、切結書3 紙、讓渡證書2 紙、本票2 紙、身
    分證影本3 紙、全民健康保險卡影本4 紙，及如附表二所示
    甲○○所有供聯絡重利貸款所用之物。
二、案經丙○○訴由高雄縣政府警察局鼓山分局報告臺灣高雄地
    方法院檢察署檢察官偵查起訴。
    理  由
一、本件被告所犯係死刑、無期徒刑、最輕本刑為3 年以上有期
    徒刑以外之罪，其於準備程序中就被訴事實為有罪之陳述，
    經法官告知簡式審判程序之旨，並聽取公訴人及被告之意見
    後，本院合議庭認宜進行簡式審判程序，依刑事訴訟法第
    273 條之1 合議裁定由受命法官獨任進行簡式審判程序，合
    先敘明。
二、上揭事實，業據被告甲○○、乙○○、己○○於本院審理時
    自白不諱，且與被害人丙○○於警詢及偵訊、庚○○於偵訊
    之證述相符（見警詢卷第19～23頁、偵查卷第38頁），並有
    丙○○、庚○○、戊○○等借款人所有供擔保所用之借據3
    紙、實借金額之切結書3 紙、讓渡證書2 紙、本票3 紙、身
    分證影本3 紙、全民健康保險卡影本4 紙、丙○○身分證正
    本1 紙及贓正誤認領保管單、丙○○匯款至甲○○上開帳戶
    之存入憑條存根、金融管理系統- 客戶資料3 紙、臺灣銀行
    苓雅分行000000000000號綜合存款存摺內容及金融卡影影印
    資料附卷可參（見警詢卷第33～59頁），以及甲○○所有供
    聯絡重利貸款所用之門號0000000000號及0000000000號行動
    電話各1 具、「台新金控投顧」放款名片1 盒、臺灣銀行苓
    雅分行000000000000號綜合存款存摺1 本及提款卡1 張等物
    扣案可稽，足認被告3 人之自白與事實相符。從而，本件事
    證明確，被告犯行足堪認定，應依法論科。
三、核被告3 人就附表一編號1 ～3 所為，均係犯刑法第344 條
    之重利罪。被告3 人間就附表一編號1 ～3 所示之重利犯行
    ，有犯意聯絡及行為分擔，應論以共同正犯。被告3 人先後
    多次重利行為，犯意有別，行為互殊，應予分論併罰。被告
    己○○Ｚ000000000Ｚ000000000Ｚ00
    0000000Ｚ000000000Ｚ00000000
    0Ｚ000000000Ｚ000000000Ｚ0000
    00000Ｚ000000000Ｚ0000000000
    （本段文字依法不得公開揭示），其受前開有期徒刑執行完
    畢後5年內，故意再犯本件有期徒刑以上之罪，均為累犯，
    各應依刑法第47條第1項之規定，加重其刑。
    爰審酌被告3人不思以己力賺錢，乘他人急迫之危，貸與金
    錢，賺取高額利息，損害社會風氣，被告甲○○為主要負責
    貸放款一切業務者，被告己○○、乙○○僅為負責收取利息
    者，被告3人犯後尚知坦認犯行，借款金額為2萬、3萬、2萬
    共3筆，次數非多、金額非鉅，就附表編號1部分，被害人丙○○已繳納1萬2,000元利息，附表編號3部分被害人庚○○
    雖有簽發10萬元之本票，然除預扣利息外，實際上並未支付
    或返還任何金錢，業經庚○○證述在卷，是此部分犯罪所生
    之情節尚屬輕微及其他一切情狀，分別量處如主文所示之刑
    及諭知易科罰金之折算標準，並均定其應執行刑。又扣案如
    附表二所示之物，均為被告甲○○所有供犯罪所用之物，經
    被告甲○○供述明確，爰均依刑法第38條第1項第2款之規定
    ，併予宣告沒收之。至扣案借款人本票、借據、讓渡書等物
    ，均係借款人供作質押之用，則被告取得上開物品，僅供作
    清償借款本息擔保之用，如借款人嗣後清償借款本息，被告
    仍須將該等物品分別返還於各該借款人，自難認係被告犯罪
    所得之物屬其所有（最高法院92年度台上字第2933號判決參
    照），爰不另為沒收之諭知，附此敘明。
據上論斷，應依刑事訴訟法第273 條之1 第1 項、第299 條第1
項前段，刑法第28條、第344 條、第47條第1 項前段、第41條第
1項 前段、第51條第5 款、第38條第1 項第2 款，判決如主文。
本案經檢察官丁○○到庭執行職務。
中　　華　　民　　國　　96　　年　　5 　　月　　31　　日
                  刑事第十五庭  法　官  梁淑美
以上正本證明與原本無異。
如不服本判決，應於收受送達後10日內向本院提出上訴書狀。
中　　華　　民　　國　　96　　年　　5 　　月　　31　　日
 　　　　　　　　　　　　       書記官  林麗文
附錄本判決論罪之法條：
中華民國刑法第344條
（重利罪）
乘他人急迫、輕率或無經驗貸以金錢或其他物品，而取得與原本
顯不相當之重利者，處1 年以下有期徒刑、拘役或科或併科1 千
元以下罰金。
附表一
 ┌──┬───┬────┬──┬──┬───┬────┬──────┬────┬────┬────┐
 │編號│借款人│借款日期│借款│月利│每期（│預扣利息│借據及本票（│甲○○所│己○○所│乙○○所│
 │    │      │        │金額│率（│7日） │、保管費│本票號碼 ） │處之刑  │處之刑  │處之刑  │
 │    │      │        │    │分）│利息  │、油錢  │            │        │        │        │
 ├──┼───┼────┼──┼──┼───┼────┼──────┼────┼────┼────┤
 │ 1  │丙○○│95年11月│2 萬│122 │4000元│利息4000│10萬元借據及│處有期徒│累犯，處│處有期徒│
 │    │      │27 日   │元  │    │      │元，    │本票各1 張  │刑月。│有期徒刑│刑貳月。│
 │    │      │        │    │    │      │保管費及│ (NO537556) │        │月。  │        │
 │    │      │        │    │    │      │油錢共  │            │        │        │        │
 │    │      │        │    │    │      │2,000元 │            │        │        │        │
 ├──┼───┼────┼──┼──┼───┼────┼──────┼────┼────┼────┤
 │ 2  │戊○○│95年11月│3 萬│107 │6000元│利息4000│10萬元借據及│處有期徒│累犯，處│處有期徒│
 │    │      │下旬    │元  │    │      │元，    │本票各1 張（│刑月。│有期徒刑│刑貳月。│
 │    │      │        │    │    │      │保管費及│T0000000）  │        │月。  │        │
 │    │      │        │    │    │      │油錢共  │            │        │        │        │
 │    │      │        │    │    │      │2,000元 │            │        │        │        │
 │    │      │        │    │    │      │        │            │        │        │        │
 ├──┼───┼────┼──┼──┼───┼────┼──────┼────┼────┼────┤
 │ 3  │庚○○│95年12月│2 萬│122 │4000元│利息4000│5 萬元借據及│處有期徒│累犯，處│處有期徒│
 │    │      │16日    │元  │    │      │元，    │本票各1 張  │刑月。│有期徒刑│刑貳月。│
 │    │      │        │    │    │      │保管費及│ (NO6906)   │        │月。  │        │
 │    │      │        │    │    │      │油錢共  │            │        │        │        │
 │    │      │        │    │    │      │1000元  │            │        │        │        │
 └──┴───┴────┴──┴──┴───┴────┴──────┴────┴────┴────┘
 附表二
（一） 門號0000000000號及0000000000號行動電話各1 具。
（二）金融管理系統- 客戶資料3 紙（警詢卷第36、42、47頁）
      。
（三）放款名片1 盒。
（四）臺灣銀行苓雅分行000000000000號綜合存款存摺1 本及提
      款卡1 張。
